【裁判字號】    97,交聲,2725
【裁判日期】    971031
【裁判案由】    交管條例聲異
【裁判全文】
臺灣板橋地方法院交通事件裁定        97年度交聲字第2725號
原處分機關  交通部公路總局臺北區監理所
異  議  人
即受處分人  甲○○
上列受處分人因違反道路交通管理處罰條例案件，對於交通部公
路總局臺北區監理所於民國96年8 月24日以北監營裁字第裁40-C
00000000號違反道路交通管理事件裁決書所為之處分，聲明異議
，本院裁定如下：
        主  文
異議駁回。
        理  由
一、原處分意旨略以：異議人即受處分人甲○○於民國96年4 月
    12日14時17分許，駕駛車牌號碼439-GZ號營業貨運曳引車，
    行經臺2 線108.8 公里（宜蘭往臺北方向）處，因所駕駛之
    曳引車有「未依規定緊密覆蓋帆布致所載砂石沿途滲漏危害
    」之違規，經臺北縣政府警察局瑞芳分局卯澳派出所（下簡
    稱原舉發機關）執勤警員當場攔停，並依違反道路交通管理
    處罰條例第30條第1 項第2 款之規定，填製北縣警交字第C0
    0000000 號舉發違反道路交通管理事件通知單（下簡稱舉發
    通知單）予以舉發，嗣經交通部公路總局臺北區監理所（下
    簡稱原處分機關）於96年8 月24日以北監營裁字第裁40-C00
    000000號違反道路交通管理事件裁決書（下簡稱裁決書）裁
    處罰鍰新臺幣（下同）9,000 元，另依同條例第63條第1 項
    第2 款（裁決書漏載「第2 款」，應予補充）記違規點數 2
    點。
二、異議意旨略以：異議人於96年4 月12日14時17分許，駕駛營
    業曳引車行經北部濱海公路卯澳段，由南往北方向行駛，遭
    執勤警員攔下稱要對異議人開立小額罰單，然異議人並未違
    規，故而拒絕，警員遂對異議人開立不實之罰單，異議人拒
    絕簽收，致遭裁罰9,000 元，惟異議人所駕駛之車輛後門屬
    封閉車斗，所載之物品不會滲漏，更沒有影響行車安全，且
    異議人車輛有覆蓋帆布亦有綁繩，警員未提出異議人有此違
    規行為之證據，爰為此聲明異議云云。
三、按：
(一)、受處分人，不服第8 條主管機關所為之處罰，得於接到裁決
    書之翌日起20日內，向管轄地方法院聲明異議；又交通法庭
    認聲明異議不合法律上之程式或其異議權已經喪失者，應以
    裁定駁回之，道路交通管理處罰條例第87條第1 項、道路交
    通案件處理辦法第18條前段分別定有明文。故受處分人自應
    於上開規定之期間內向法院聲明異議，倘受處分人逾期異議
    ，即於法不合，法院自應裁定駁回。再依司法院所發布之「
    法院訴訟當事人在途期間標準」第4 條第1 項第2 款規定，
    道路交通案件處理辦法第12條規定交通案件聲明異議之在途
    期間扣除，依下列規定辦理：一、居住於臺灣地區者：．．
    ．(二)、當事人非居住於處罰機關所在之鄉、鎮、市（包括縣
    轄市、省轄市及院轄市），但居住於受理聲明異議案件法院
    之管轄區域者，依本標準第2 條第1 款中之「地方法院在途
    期間」欄所載日數，扣除在途期間（即2 日）。
(二)、又按處理違反道路交通管理事件，有關文書送達之程序，依
    行政程序法之規定，違反道路交通管理事件統一裁罰基準及
    處理細則第5 條定有明文。關於裁決書之送達，得由行政機
    關自行或交由郵政機關送達；於無法依行政程序法第72條及
    第73條為送達時，得將文書寄存送達地之地方自治或警察機
    關，並作成送達通知書2 份，1 份黏貼於應受送達人住居所
    、事務所、營業所或其就業處所門首，另1 份交由鄰居轉交
    或置於該送達處所信箱或其他適當位置，以為送達。前項情
    形，由郵政機關為送達者，得將文書寄存於送達地之郵政機
    關，行政程序法第68條第1項、第74條亦分別定有明文。
(三)、再按民事訴訟文書之寄存送達，依92年2 月7 日修正公布、
    同年9 月1 日施行之民事訴訟法第138 條第2 項規定，自寄
    存之日起，經10日發生效力，此因應受送達人未必能即時領
    取訴訟文書而知悉其內容，故特設此規定以保障其權益。行
    政程序法雖未如前述民事訴訟法增設第138 條第2 項規定，
    但基於保障應受送達人權益之同一理由，解釋上應認為有上
    開規定之類推適用（臺灣高等法院97年度交抗字第854 號、
    96年度交抗字第1050號裁定亦均採同一見解），合先敘明。
四、經查，本件原處分機關填製上開裁決書後，向異議人之住所
    地即臺北縣中和市○○街30巷31之1 號（即31號2 樓）以寄
    存送達之方式送達，有交通部公路總局臺北區監理所送達證
    書1 紙附卷可稽，上開送達地址與原舉發機關於當場攔停異
    議人後，填製於舉發通知單上之地址相符，亦核與異議人聲
    明異議狀上所載之地址相符，是該址確屬異議人實際得受領
    文書之處所無誤。又觀之上開送達證書，郵政機關人員送達
    裁決書於上址時，因未獲會晤應受送達人本人，又無得受領
    文書之同居人、受僱人或應受送達處所之接收郵件人員等代
    收人員為收受，原處分機關遂依上揭違反道路交通管理事件
    統一裁罰基準及處理細則準用行政程序法第74條之規定，將
    該裁決書於96年8 月29日寄存於中和泰和街郵局，並製作通
    知書2 份，1 份黏貼於應受送達人即異議人上址門首，另1
    份置於該址信箱或其他適當位置以為送達，揆諸前揭說明，
    本件裁決書於96年8 月29日起經過10日即96年9 月8 日已合
    法送達於異議人，而生送達之效力。查原處分機關係位於臺
    北縣樹林市○○路248 巷7 號，而異議人住所地為臺北縣中
    和市○○街30巷31之1 號（即30號2 樓），有個人基本資料
    查詢結果1 紙附卷可稽，依首揭規定，異議人聲明異議之期
    間，應於上開裁決書送達生效翌日起20日之法定不變期間加
    上2 日在途期間內為之，是異議人應於96年9 月30日前聲明
    異議，然異議人竟遲至96年10月1 日始聲明異議，已逾聲明
    異議之期間，是程序自有未合。從而，本件異議為無理由，
    應予駁回。
據上論斷，應依道路交通案件處理辦法第18條前段，裁定如主文
。
中    華    民    國    97    年    10    月    31    日
                  交通法庭    法  官  曾正耀
以上正本證明與原本無異。
如不服本裁定，應於裁定送達後5 日內向本院提出抗告狀。
                              書記官  田世杰
中    華    民    國    97    年    10    月    31    日


司法院資訊處製作；財團法人民間司法改革基金會備份。
